【裁判字號】    97,訴,1690
【裁判日期】    970603
【裁判案由】    殺人未遂
【裁判全文】
臺灣臺中地方法院刑事判決              97年度訴字第1690號
公  訴  人  臺灣臺中地方法院檢察署檢察官
被      告  乙○○
指定辯護人  本院公設辯護人  庚○○
上列被告因殺人未遂案件，經檢察官提起公訴（97年度偵字第51
48號），本院判決如下：
    主    文
乙○○共同殺人未遂，累犯，處有期徒刑陸年。扣案之西瓜刀壹
支，沒收。
    犯罪事實
一、乙○○前因竊盜罪，先後經臺灣臺南地方法院於民國94年10
    月18日以94年度易字第797號判處有期徒刑九月確定，及臺
    灣高等法院臺南分院於95年2月22日以95年度上易字第49號
    判處有期徒刑十月確定；前開有期徒刑九月、十月部分，經
    臺灣高等法院臺南分院於95年6月19日以95年度聲字第267號
    裁定，合併定其應執行有期徒刑一年五月確定；又因施用毒
    品罪，經臺灣高等法院臺南分院於95年4月18日以95年度上
    訴字第176號判處有期徒刑一年確定；於95年7月10日入監接
    續執行前開有期徒刑一年五月、一年，嗣經臺灣高等法院臺
    南分院於96年7月27日以96年度聲減字第798號裁定，減為有
    期徒刑八月、六月確定，甫於97年2月15日因縮短刑期執行
    完畢，猶不知悔改。
二、乙○○與甲○○均係任職於臺中市○○○路○段世斌1巷36弄
    24號「源誠企業社」之同事，乙○○於97年2月23日上午10
    、1 1時許，在「源誠企業社」騎樓外與同事飲酒後，於97
    年2月23日中午12時35分許，欲進入公司二樓宿舍區找尋綽
    號「阿志」之同事，經甲○○以公司規定未住宿舍者不得進
    入宿舍區為由，攔阻乙○○進入公司二樓宿舍區，雙方發生
    嚴重口角爭執，乙○○因而心生不滿，隨即於97年2月23日
    中午12 時30分許，騎乘機車離去，並於97年2月23日12時48
    分許，前往臺中市○○區○○路3段150之31號「九九賣場」
    ，以新臺幣200多元之代價，購買刀刃長約45公分之西瓜刀
    一支後，於97年2月23日中午12時55分許，與該公司已離職
    之同事丙○○先後返回公司，在公司辦公室一樓門口處，乙○○詢問丙○○「是否認識這個人（指甲○○）？這個人可
    不可以動？（台語）」，經丙○○表示不認識，並稱「這個
    人給他死沒關係（台語）」，甲○○眼見情況不對，立即朝
    辦公室內側之庫房跑，乙○○明知在酒後情緒氣憤之情況下
    ，若持前開西瓜刀朝人身體之頭頸、背部等重要部位任意揮
    砍，將發生足以致人於死之嚴重結果，竟仍與丙○○共同基
    於殺人之犯意聯絡，乙○○手持前開西瓜刀，丙○○徒手，
    一同自後追趕跑往庫房之甲○○，由乙○○以西瓜刀朝甲○○之頭頸、背部揮砍多刀，致使甲○○因而受有頭部外傷併
    頭骨開放性骨折、左手第三指開放性骨折、左手前臂開放性
    傷口、左頸和右背開放性傷口併肌肉破裂等傷害，而甲○○
    在遭受攻擊之時，曾隨手執持庫房內之不詳工具以抵抗，以
    致乙○○受有右食指深部切割傷、右手食指多處切割傷合併
    肌腱、神經、血管斷裂等傷害，待甲○○因傷勢嚴重，意識
    模糊倒地後，乙○○始停手，並與丙○○共同騎乘機車離去
    ，而甲○○經同事林志輝送醫結果，始倖免於難。嗣於97年
    2 月23日16時30分許，丙○○在載送乙○○前往林新醫院就
    醫後，帶同警方前往臺中市○○區○○路與安和路口旁，查
    扣乙○○所有供行兇使用之西瓜刀一支。
三、案經甲○○告訴及臺中市警察局第六分局報告臺灣臺中地方
    法院檢察署檢察官偵查起訴。
    理    由
一、訊據被告乙○○對於上揭時地，與告訴人甲○○發生口角爭
    執後，憤而購買西瓜刀，自後追趕並朝告訴人甲○○身體部
    位砍殺，致使告訴人甲○○受傷等情，固不否認，惟矢口否
    認有何殺人之犯行，辯稱：伊僅係想要教訓告訴人甲○○而
    已，並沒有要致其於死之殺人犯意，且丙○○係其朋友，伊
    在購買西瓜刀後，曾返回丙○○租屋處，詢問其是否認識告
    訴人甲○○以及該人是否可以動手，丙○○表示不認識後，
    伊即自行返回公司，丙○○隨後趕來，但並未參與，砍傷告
    訴人甲○○係其個人之行為，與丙○○無關云云。經查：
（一）對於被告在其任職之「源誠企業社」飲酒後，因欲進入公
      司二樓宿舍區訪友，遭告訴人甲○○阻攔後，遂心生不滿
      ，購買西瓜刀，持刀朝告訴人甲○○之頭頸、背部揮砍多
      刀，致使告訴人甲○○因而受有頭部外傷併頭骨開放性骨
      折、左手第三指開放性骨折、左手前臂開放性傷口、左頸
      和右背開放性傷口併肌肉破裂等傷害之情，業經被告坦認
      屬實，核與告訴人甲○○於本院審理中之指訴情節（參照
      本院卷第54至57頁）及證人己○○（參照本院卷第57至58
      頁）、丁○○、林志輝、戊○○（參照本院卷第58至59頁
      ）分別於警詢、偵查及本院審理中之證述內容均屬相符，
      並有澄清綜合醫院中港分院診斷證明書一份（參照警卷第
      34 頁）、起獲兇刀現場照片二張（參照警卷第38、39頁
      ）、案發現場照片六張（參照警卷第39至41頁）在卷可稽
      ，復有扣案之西瓜刀一支為證，應堪認定。
（二）按刑法上殺人罪與傷害人致死罪之區別，本視加害人有無
      殺意為斷，被害人所受之傷害程度，固不能據為認定有無
      殺意之唯一標準，但加害人之下手情形如何，於審究犯意
      方面，仍不失為重要參考資料（最高法院20年非字第104
      號判例參照）。又判斷行為人於行為當時，主觀上是否有
      殺人之故意，除應斟酌其使用之兇器種類、攻擊部位、行
      為時之態度外，尚應審究行為人與被害人之關係、衝突之
      起因、行為當時所受之刺激、下手輕重、被害人受傷情形
      及行為人事後態度等各項因素，綜合研析之。本件被告所
      使用之西瓜刀，其刃長約45公分，此有扣案西瓜刀之查獲
      照片二張（參照警卷第38頁）在卷可憑，該刀之刀刃長度
      非短，且刀鋒銳利，以之砍擊人之身體，極可能造成人體
      之重大傷害；又被告自後追趕告訴人甲○○，並朝其頭頸
      、背部等重要部位揮砍，告訴人甲○○因事發突然，不及
      防備，僅能在遭受攻擊之後，以隨手可得之不詳工具稍加
      抵擋，以求自保，業如前述，可見被告持刀選擇下手之部
      位，均係告訴人甲○○身體之重要部位，一般人在頭頸部
      遭受利刃攻擊之前提下，即有可能導致傷重死亡之結果，
      被告係具備通常智識之人，對此亦當有所認知；再者，被
      告僅因細故，而與告訴人甲○○起口角衝突，即購買西瓜
      刀欲行報復，被告若僅係單純欲教訓告訴人甲○○，大可
      隨手執持公司附近可用之物襲擊告訴人甲○○，何需大費
      周章刻意前往商店去購買西瓜刀？又何需在購買西瓜刀之
      後事先詢問丙○○可否對告訴人甲○○動手？可見被告執
      持西瓜刀追砍告訴人甲○○之目的，非僅係單純給予教訓
      ；復以，被告在酒後與告訴人甲○○嚴重口角爭執後之氣
      憤情緒下持刀逞兇，面對告訴人甲○○執持不明工具抵抗
      時，被告亦因而受有右食指深部切割傷、右手食指多處切
      割傷合併肌腱、神經、血管斷裂等傷害，此有林新醫院診
      斷證明書二份（參照警卷第36、37頁）在卷可佐，由此可
      知，被告行兇當時下手之力道極重，手段亦屬兇殘；綜觀
      上情，被告在行兇當時，客觀上足以預見告訴人甲○○因
      其砍殺之行為，有導致死亡結果之可能，可見被告持刀行
      兇之犯罪動機，應係基於殺人之犯意，而非僅係單純之傷
      害犯意。
（三）按刑法上之共同正犯，係指二以上之正犯，相互間於主觀
      上本於犯意之聯絡，並於客觀上為犯罪之行為分擔者。共
      同正犯間既相互視他人之行為為自己之行為，當然須就全
      體共同正犯所實施之行為負擔刑事責任。依據告訴人甲○○於本院審理中證稱：「被告（第二次進辦公室時）問說
      『昌哥（指丙○○），這個人可以動嗎？』，昌哥說『這
      個人給他死，沒有關係』，都用台語說的。」、「我原本
      坐在辦公室的椅子上，被告和丙○○站在門口講話，我看
      情形不對勁，就往辦公室裡面的庫房跑，結果被告和丙○○兩人就同時間一起衝進來，被告是右手持刀，我跑沒幾
      步路，被告就砍過來，我隨手拿類似木棍的東西阻擋，我
      不知道他們當時砍了幾刀，木棍斷了，我就往後倒，我掙
      扎起身，將他們二人抱住，聽到被告問丙○○說『昌哥，
      好了沒？算到三，我就要拔起來了。』，因為當時我已經
      流很多血，所以最後那句話我聽不太清楚，後來他們二人
      就一起離開。」、「丙○○是跟被告一起衝進來，丙○○
      也有動手，但是他有無拿東西我不清楚，在我被被告砍第
      一刀時，丙○○也有動手打我，後續的情形我就不清楚。
      至於丙○○打我何部位，我不清楚。」、「丙○○衝進來
      時，手上沒有拿東西，當時他們追進來，我撿起類似木棍
      來抵擋時，感覺有人在拉我右胸口前的衣服。」、「被告
      和丙○○分別站在我的左右前方，位置是在辦公室和走道
      的交接處。」等語（參照本院卷第54頁反面、第55頁正面
      、反面），告訴人甲○○明確指證丙○○係在場喊打及一
      同追打至庫房之人；觀諸證人己○○於本院審理中證稱
      ：「（被告返回時）也是騎乘摩托車回來，和丙○○一起
      來的，兩人共乘一輛摩托車，至於何人騎乘我沒有注意。
      」、「丙○○先進來，被告跟著進來，被告就問丙○○『
      是這個人』，丙○○就喊『打』，甲○○就跑到倉庫去，
      被告手持亮亮的東西，和丙○○一起追進去，我就和戊○○走出辦公室了。」、「丙○○沒有拿東西。」、「丙○○騎車載被告離開。」等語（參照本院卷第57頁反面、第
      58 頁正面），及其於偵查中證稱：「他（指被告）只是
      說要出去拿武器，摩托車騎了就走，回來之後，也是先發
      生口角，之後還有丙○○進去，丙○○說這一個該打，乙○○才跑進去打甲○○。」等語（參照偵查卷第24頁）、
      證人戊○○於本院審理中證稱：「我有看到被告在公司
      外面手持一支長長亮亮的東西，沒多久，丙○○也來了，
      我不知道丙○○是否自己騎車來，但是他跟被告是先後到
      的，不是一起來。丙○○到了之後，先進入辦公室，我有
      跟丙○○講說，公司同事發生口角而已，沒什麼事情，結
      果一下子，被告就衝進來，我就要甲○○趕快往二樓去，
      甲○○走到庫房裡面，被告就已經衝進去打起來了，丙○○跟在被告後面進去。」、「丙○○進入辦公室時沒有拿
      什麼東西，至於進入庫房時，有無拿東西，我不清楚，因
      為我沒有看到。」、「我只有看到他們吵起來時，丙○○
      喊了一句『阿興，不要再打了』，林志輝就有拉著一個人
      ，但我不知道他拉誰。」等語（參照本院卷第58頁反面、
      第59頁正面），及其於偵查中證稱：「後來有一位叫『昌
      仔』的進來，乙○○就衝進來了，『昌仔』進來的時候有
      說一句『是哪一個』、『是跟哪一個吵架』。」、「（丙○○是）在乙○○後面（進去庫房），（也就）是在林志
      輝進去（勸架）之前。」等語（參照偵查卷第40頁）、
      證人丁○○於偵查中證稱：「（被告）回來又多帶了一個
      人，因為我剛去沒多久，該人的正確名字我不知道，我只
      知道乙○○跟另一個人就衝進去，我嚇死了，我就跑出去
      了。」、「甲○○最先往裡面跑，乙○○跟另一個人就追
      過去，我就往外跑了。」等語（參照偵查卷第25頁）可知
      ，丙○○於案發當時確實有在場喊打，並與被告先後追趕
      告訴人甲○○至庫房；佐以，被告於本院中供稱：「我是
      在住處詢問丙○○是否認識甲○○，問他這個人是否可以
      動，我的意思就是指這個人是不是可以打。」等語（參照
      本院卷第15頁），被告若無與丙○○共同殺人之犯意聯絡
      ，何須事先徵詢丙○○之意見，確認是否可以砍殺告訴人
      甲○○？又丙○○何須費事前往已離職之公司確認被告所
      指爭吵之對象為何人？更何以指使被告持刀追砍告訴人甲○○？由此可見，丙○○確實與被告有共同實行殺人犯行
      之犯意聯絡，應堪認定。至於告訴人甲○○指稱丙○○亦
      有動手打人部分，僅有告訴人甲○○之唯一指訴，並無其
      他相關佐證，且告訴人甲○○對於丙○○以何方式、毆打
      其何部位，均無從確認，本院尚難據以認定丙○○亦有實
      際動手毆打告訴人甲○○之情。
（四）綜上所述，被告與丙○○基於共同殺人之犯意聯絡，共同
      自後追趕告訴人甲○○，並由被告持西瓜刀下手砍殺告訴
      人甲○○，告訴人甲○○經送醫急救，而未發生死亡結果
      等情，應堪認定。被告辯稱與丙○○無關、非出於殺人犯
      意云云，顯係事後卸責之詞，要難採信。本件事證已臻明
      確，被告犯行，洵堪認定。
二、被告與丙○○基於共同殺人之犯意聯絡，由被告持西瓜刀砍
    殺告訴人甲○○，顯已著手於殺人行為之實施，惟因未發生
    死亡之結果，其犯罪行為尚屬未遂，核其所為，係犯刑法第
    二百七十一條第二項、第一項之殺人未遂罪，並依刑法第二
    十五條第二項之規定，按既遂犯之刑，減輕之。又被告與丙○○就前開殺人未遂犯行間，顯有共同實行犯罪之犯意聯絡
    及行為分擔，為共同正犯。被告對告訴人甲○○雖有接續砍
    殺多刀之行為，惟因係為達同一目的，且在同一時間地點實
    施，侵害均屬同一法益，其數個舉動之接續施行，應屬於接
    續犯而為包括之一罪予以評價。查：被告前因竊盜罪，先後
    經臺灣臺南地方法院於94年10月18日以94年度易字第797號
    判處有期徒刑九月確定，及臺灣高等法院臺南分院於95年2
    月22日以95年度上易字第49號判處有期徒刑十月確定；前開
    有期徒刑九月、十月部分，經臺灣高等法院臺南分院於95年
    6月19日以95年度聲字第267號裁定，合併定其應執行有期徒
    刑一年五月確定；又因施用毒品罪，經臺灣高等法院臺南分
    院於95年4月18日以95年度上訴字第176號判處有期徒刑一年
    確定；於95年7月10日入監接續執行前開有期徒刑一年五月
    、一年，嗣經臺灣高等法院臺南分院於96年7月27日以96年
    度聲減字第798號裁定，減為有期徒刑八月、六月確定，甫
    於97年2月15日因縮短刑期執行完畢等情，此有臺灣高等法
    院被告前案紀錄表一份在卷足按，被告前受有期徒刑之執行
    完畢後，五年以內故意再犯本件有期徒刑以上之罪，為累犯
    ，應依刑法第四十七條第一項之規定，加重其刑。爰審酌被
    告甫因施用毒品等罪，執行完畢出監，重新返回工作崗位，
    任職第一天，即在酒後因細故與告訴人甲○○發生嚴重口角
    而心生不滿，憤而萌生殺人犯意，持刀行兇，朝告訴人甲○○之頭頸、背部等重要部位砍殺，致使告訴人甲○○因而受
    有頭部外傷併頭骨開放性骨折、左手第三指開放性骨折、左
    手前臂開放性傷口、左頸和右背開放性傷口併肌肉破裂等嚴
    重傷害，雖及時送醫救治，經手術急救而倖免於死，惟告訴
    人甲○○目前左手第三指已無法恢復功能，影響其日後正常
    工作、生活，又被告迄今未能與告訴人甲○○達成和解，賠
    償損失，且犯罪後僅坦承部分犯行，企圖掩飾共犯丙○○，
    犯後態度不佳，考量被告持長達45公分之銳利西瓜刀行兇，
    且其手段兇殘，幸好告訴人甲○○術後復原狀況頗佳，以致
    未釀成無法彌補之死亡結果等一切情狀，量處如主文所示之
    刑，以示懲儆。
三、扣案之西瓜刀一支，係被告所有供與丙○○共同行兇所用之
    物，業如前述，爰依刑法第三十八條第一項第二款之規定，
    併予宣告沒收。
據上論斷，應依刑事訴訟法第二百九十九條第一項前段，刑法第
二十八條、第二百七十一條第二項、第一項、第二十五條第二項
、第四十七條第一項、第三十八條條第一項第二款，判決如主文
。
中    華    民    國    97    年    6     月    3     日
                  刑事第五庭    審判長法  官  鍾堯航
                                      法  官  劉麗瑛
                                      法  官  巫淑芳
上正本證明與原本無異。
如不服本判決，應於收受送達後10日內向本院提出上訴書狀（應
敘述具體理由並附繕本）。
上訴書狀如未敘述理由，應於上訴期間屆滿後20日內補提理由書
於本院。
                                      書記官  王麗麗
中    華    民    國    97    年    6     月    3     日
附錄論罪科刑法條：
中華民國刑法第271條：
殺人者，處死刑、無期徒刑或十年以上有期徒刑。
前項之未遂犯罰之。
預備犯第一項之罪者，處二年以下有期徒刑。


司法院資訊處製作；財團法人民間司法改革基金會備份。
